臺灣臺東地方法院民事裁定
110年度消債更字第30號
聲  請  人  林選娥
代  理  人  蔡勝雄律師（法扶律師）
上列當事人因消費者債務清理事件聲請更生，本院裁定如下：
    主  文
聲請人林選娥自民國110年10月28日下午3時起開始更生程序。
本件由司法事務官進行更生程序。
    理  由
一、按「債務人不能清償債務或有不能清償之虞者，得依本條例
    所定更生或清算程序，清理其債務。」、「債務人無擔保或
    無優先權之本金及利息債務總額未逾新臺幣一千二百萬元者
    ，於法院裁定開始清算程序或宣告破產前，得向法院聲請更
    生。」、「債務人對於金融機構負債務者，在聲請更生或清
    算前，應向最大債權金融機構請求協商債務清償方案，或向
    其住、居所地之法院或鄉、鎮、市、區調解委員會聲請債務
    清理之調解。」、「法院開始更生程序之裁定，應載明其年
    、月、日、時，並即時發生效力。」及「法院裁定開始更生
    或清算程序後，得命司法事務官進行更生或清算程序」消費
    者債務清理條例（下稱消債條例）第3條、第42條第1項、第
    151條第1項、第45條第1項及第16條第1項前段分別定有明文
    。
二、聲請意旨略以：聲請人債務總額約新臺幣（下同）589,679
    元，其現受僱種植釋迦，每月收入雖約有25,000元，惟所得
    扣除必要生活費後，仍難於短時間內清償債務。聲請人雖曾
    向本院聲請債務清理前置調解（110年度司消債調字第18號
    ）然不成立，而其無擔保或無優先權之債務總額未逾12,000
    ,000元，且未經法院裁定開始清算程序或宣告破產，爰請求
    准予裁定開始更生程序等語。
三、得心證之理由：
  ㈠聲請人業經前置調解程序而未能與債權人達成立調解，其為
    本件更生之聲請，程序合法。
　　經查，聲請人因不能清償債務，於民國110年3月29日向本院
    聲請債務清理前置調解，而未能與債權人均和資產管理股份
    有限公司（下稱均和資管公司）成立等情，此有聲請人之消
    費者債務清理法院前置調解聲請狀、債權人清冊、財產及收
    入狀況說明書、財團法人金融聯合徵信中心查詢當事人綜合
    信用報告回覆書、本院110年度司消債調字第13號調解程序
    筆錄等件在卷可稽（本院卷第15-39頁、第73-74頁）。是聲
    請人業經前置調解程序而未能與債權人達成立調解，而為本
    件更生之聲請，合於上揭規定，先予述明。
  ㈡聲請人所負債務總額未逾越消債條例第42條第1項所定之法定
    上限：
    1.按上揭消債條例第42條第1項之規定，聲請更生之債務總
      額明定以12,000,000元為限制，其立法理由謂「債務人負
      債總額若過大，其因更生程序而被免責之負債額即相對提
      高，此對債權人造成之不利益過鉅。且負債總額超過一定
      之數額，益可見其債務關係繁雜，亦不適於利用此簡易程
      序清理債務，自有限制其負債總額之必要。」準此，倘債
      務人聲請更生之債務較為單純，當更有適用該條項之餘地
      ，俾利債務人依更生程序清理債務，賦與其享有健全家庭
      經濟生活之機會。
    2.經查，聲請人於110年3月29日聲請調解時，雖自陳債務總
      金額為589,679元，惟經本院函請債權人均和資管公司陳
      報，均和資管公司陳報對於聲請人之債權為730,153元（
      見本院卷第81至87頁），核與聲請人先前陳報之金額有異
      ，爰以債權人均和資管公司陳報之債權總金額為準。
    3.承此，聲請人之債務為730,153元，尚未逾消債條例第42
      條第1項所定債務總額12,000,000元之上限。
  ㈢聲請人有不能清償債務或不能清償之虞：
　　1.聲請人陳報其每月收入25,000元、領有敬老年金3,628元
      ，名下財產除共有坐落臺東縣○○鄉○○○段0000地號土地1筆
      （面積34.05平方公尺，應有部分九分之二，現值金額約1
      2,107元)、自用住宅1棟（稅籍編號：00000000000，門牌
      號碼：臺東縣○○鄉○○村○○○00○0號，磚造建物，現值約41,
      600元）、未辦保存登記建物1棟（稅籍編號：0000000000
      0，門牌號碼：臺東縣○○鄉○○村○○○路00號，土竹造建物，
      現值約500元）、郵局存款817元外，無其他財產等情，業
      據其提出財產及收入狀況說明書、全國財產稅總歸戶財產
      查詢清單、107-108年度綜合所得稅各類所得資料清單、
      中華郵政儲金簿影本、收入切結書、勞工被保險人投保資
      料表、建物登記第一類謄本、臺東縣稅務局房屋稅籍證明
      書、中華郵政股份有限公司課 戶歷史交易清單、土地登
      記第一類謄本等件可證（本院卷第19至27頁、第41至60頁
      、第105至111頁、第127頁），堪可採信。因聲請人所有
      土地為共有，房屋為自住使用，價值非高，故本院以聲請
      人每月收入28,628元（計算式：25,000＋3,628＝28,628）
      ，作為計算其目前償債能力之依據。
    2.聲請人主張其目前個人每月之必要支出費用15,946元，經
      核未逾衛生福利部所公告110年臺灣省每人每月最低生活
      費之1.2倍即15,946元，應可採信。
　　3.聲請人主張其配偶死亡，須獨立扶養未滿20歲之子女1名
      ，每月應支出之扶養費為15,946元，前領有兒少扶助每月
      2,177元，然於109年4月其子女年滿18歲後已無該項補助
      等情，業據提出中華郵政儲金簿影本、戶籍謄本、除戶謄
      本為證（見本院卷第51至55頁、61至63頁），並經本院職
      權函調受扶養人個人福利資源歸戶查詢表（見本院卷第12
      3至126頁）查明實屬，堪信為真，爰認定聲請人每月扶養
      費支出為15,946元。
　　4.本院衡酌聲請人之經濟資力、家庭親屬狀況、目前社會經
      濟消費之常情，認聲請人主張上揭必要支出費用之金額，
      未逾一般人生活程度，尚屬合理，爰認定聲請人每月個人
      必要支出費用31,892元（計算式：15,946＋15,946＝31,892
      ）。而聲請人每月收入約為28,628元，扣除上開必要生活
      費用，已無餘額，遑論清償債務，難期聲請人短期內清償
      所負債務730,153元及每月所產生之利息，是聲請人客觀
      上顯有不能清償債務之情事。
四、綜上，聲請人係一般消費者，其已達不能清償債務之程度，
    其中無擔保或無優先權之債務未逾12,000,000元，且未經法
    院裁定開始清算程序或宣告破產；又查無消債條例第6條第3
    項、第8條或第46條各款所定駁回更生聲請之事由存在，則
    聲請人聲請更生，即屬有據，應予准許，並命司法事務官進
    行本件更生程序，爰裁定如主文。
中　　華　　民　　國　　110 　年　　10　　月　　28　　日
                  民事第一庭    法　官　楊憶忠
以上正本係照原本作成。
本裁定不得抗告。　　　　　　　　　
中　　華　　民　　國　　110 　年　　10　　月　　28　　日
                                書記官  劉雅文